【裁判字號】    98,上訴,683
【裁判日期】    980702
【裁判案由】    強盜
【裁判全文】
臺灣高等法院臺南分院刑事判決         98年度上訴字第683號
上  訴  人
即  被  告  甲○○
上列上訴人因強盜案件，不服臺灣雲林地方法院九十七年度訴字
第一三三一號中華民國九十八年五月二十一日第一審判決（起訴
案號：臺灣雲林地方法院檢察署九十七年度偵字第五四二四號）
，提起上訴，本院判決如下：
    主  文
上訴駁回。
    理  由
一、按刑事訴訟法第三百六十一條第一項規定「不服地方法院之
    第一審判決而上訴者，應向管轄第二審之高等法院為之。」
    ，而民國九十六年六月十五日修正，同年七月四日生效施行
    之同條第二項並規定「上訴書狀應敘述具體理由。」，此屬
    法律上應具備之程式。又同法第三百六十二條、第三百六十
    七條前段分別規定「原審法院認為上訴不合法律上之程式或
    法律上不應准許或其上訴權已經喪失者，應以裁定駁回之。
    」、「第二審法院認為上訴有第三百六十二條前段之情形者
    ，應以判決駁回之。」。而所謂不服第一審判決之「具體理
    由」，必係依據卷內既有訴訟資料或提出新事證，指摘或表
    明第一審判決有何採證認事、用法或量刑等足以影響判決本
    旨之不當或違法，而構成應予撤銷之具體事由，始克當之（
    例如：依憑證據法則具體指出所採證據何以不具證據能力，
    或依憑卷證資料，明確指出所為證據證明力之判斷如何違背
    經驗、論理法則）；倘僅泛言原判決認定事實錯誤、違背法
    令、量刑失之過重或輕縱，而未依上揭意旨指出具體事由，
    或形式上雖已指出具體事由，然該事由縱使屬實，亦不足以
    認為原判決有何不當或違法者（例如：對不具有調查必要性
    之證據，法院未依聲請調查亦未說明理由，或援用證據不當
    ，但除去該證據仍應為同一事實之認定），皆難謂係具體理
    由，俾與第二審上訴制度旨在請求第二審法院撤銷、變更第
    一審不當或違法之判決，以實現個案救濟之立法目的相契合
    ，並節制濫行上訴（最高法院九十七年度臺上字第八九二號
    刑事判決意旨參照）。
二、本件原判決認定上訴人即被告甲○○有原判決事實欄所載之
    犯行，業已敘明係依憑：被告既坦承事先將白紙覆蓋住其所
    騎乘之車牌號碼DQP－032號輕型機車之車牌，並攜帶菜刀一
    把，及於本件案發時騎乘上開輕型機車，在雲林縣北港鎮好
    收里口庄處，見騎乘腳踏車之被害人乙○途經該處，其機車
    與乙○之腳踏車發生擦撞，並持菜刀和乙○發生拉扯，及事
    後在雲林縣北港鎮○○里○○○里路口，為吳國祥攔查之事
    實，參酌證人即被害人乙○於警詢、偵查及原審之證述、證
    人即攔查逮捕被告之警員吳國祥於原審之證述，及警卷內附
    照片十三張、強盜現場圖及現場照片四張、偵查中拍攝之被
    害人乙○傷勢照片三張、中國醫學大學北港附設醫院診斷證
    明書、病歷各一件等證據資料，可見被告係出於強盜財物之
    犯意而攻擊乙○，其行為業已達到致使乙○不能抗拒之程度
    ，惟難以認定被告業已強盜乙○之金錢得逞。就被告攜帶兇
    器以強暴至使乙○不能抗拒，而強盜未遂之犯行，認係犯刑
    法第三百二十八條第一項強盜罪，而有同法第三百二十一條
    第一項第三款攜帶兇器之加重處罰情形，惟未得逞，應論以
    同法第三百三十條第二項、第一項之加重強盜未遂罪。所為
    論斷，已說明其所憑證據及認定之理由，並就上訴人辯稱其
    持菜刀係為朋友打架助陣，因架未打成而毆打乙○洩憤，並
    無強盜犯意之辯解如何不足採信，詳予指駁，經核並無違反
    經驗及論理等證據法則，且原判決依所確認之事實而為法律
    之適用，亦無違誤。復敘明審酌上訴人並無前科，其年輕力
    壯，不思憑己身才能努力賺取金錢，竟因貪圖錢財，而為本
    案犯行，惟其前有精神疾患，參酌財團法人彰化基督教醫院
    精神科九十八年三月十六日彰基精鑑字第098020001號精神
    鑑定報告書，認被告確實因其人格違常，挫折忍受度低落，
    容易衝動，影響其「依其認識而行為」之能力較為差之情，
    暨犯後矢口否認，態度不佳，未見悔意等犯罪之動機、目的
    、手段及所造成之損害等一切情狀，量處有期徒刑三年六月
    ，亦屬允當，並無輕重相差懸殊等裁量權濫用之情形。從形
    式上觀察，並無判決違背法令之情形存在。
三、被告上訴意旨僅略稱：被告因犯案，經臺灣雲林地方法院以
    九十七年度訴字第一三三一號判決判處有期徒刑三年六月在
    案，惟原審法院所提之犯罪事實及證據恐有嚴判之況，是被
    告不服原審法院之裁示，爰依法條之規定於法定期間內提起
    上訴云云。
四、按量刑之輕重，係屬事實審法院得依職權自由裁量之事項，
    苟以被告之責任為基礎，復已斟酌刑法第五十七條各款所列
    情狀而為刑之量定，復未逾越法定刑度，不容任意指為違法
    （最高法院九十六年台上字第七０一八號判決意旨參照）。
    經查，原判決已詳細記載其審酌科刑之一切情狀之理由，就
    被告所犯之罪量處法定最低度刑（按刑法第三百三十條加重
    強盜罪之法定本刑為七年以上有期徒刑，原判決依未遂犯之
    規定減輕其刑至二分之一），未逾越法定刑度，又未濫用自
    由裁量之權限，並無不當或違法之情形。被告之上訴理由，
    不足以認為原判決有何不當或違法，顯非上開法條規定之上
    訴應敘述之具體理由。被告復未另外具體指摘原審判決關於
    認定事實、適用法律及量刑等事項，究有何違法或不當之具
    體情形。被告之上訴並未敘明具體理由，揆諸上開說明，其
    上訴不合法律上之程式，應予駁回，並不經言詞辯論為之。
五、依刑事訴訟法第三百六十七條前段、第三百七十二條，判決
    如主文。
中    華    民    國    98    年    7     月    2     日
                  刑事第六庭  審判長法  官  董武全
                                    法  官  曾文欣
                                    法  官  杭起鶴
以上正本證明與原本無異。
如不服本判決應於收受送達後10日內向本院提出上訴書狀，其未
敘述上訴理由者，並得於提起上訴後10日內向本院補提理由書（
均須按他造當事人之人數附繕本）「切勿逕送上級法院」。
                                    書記官  魏安里
中    華    民    國    98    年    7     月    2     日


司法院資訊處製作；財團法人民間司法改革基金會備份。
